【裁判字號】    97,消債更,168
【裁判日期】    980512
【裁判案由】    更生事件
【裁判全文】
臺灣花蓮地方法院民事裁定           97年度消債更字第168號
聲  請  人  甲○○
代  理  人  李淵聯律師
上列當事人聲請消費者債務清理事件，本院裁定如下：
    主  文
聲請人自中華民國98年5月12日下午4時起開始更生程序。
命司法事務官進行本件更生程序。
    理      由
一、按法院開始更生程序之裁定，應載明其年、月、日、時，並
    即時發生效力。次按法院裁定開始更生或清算程序後，得命
    司法事務官進行更生或清算程序，必要時得選任律師、會計
    師或其他適當之自然人或法人一人為監督人或管理人。消費
    者債務清理條例第45條第1項、第16條第1項分別定有明文。
二、本件聲請人主張略以：聲請人於離婚後，心力交瘁而無法順
    利找到工作，經濟困窘而向國泰世華商業銀行股份有限公司
    （下稱國泰世華銀行）等多家金融機構申請信用卡、現金卡
    ，致累積債務達新臺幣（下同）771,024元，前以書面向最
    大債權金融機構即國泰世華銀行申請協商債務清償方案，並
    於95年7月27日與債權金融機構共同協商成立清償方案，約
    定自同年8月起，分36期，利率為10%，於每月10日償還
    24,879元。惟聲請人於協商當時，正在應徵保險業務員工作
    ，每月薪資為15,840元〈協商當時之收入切結書誤將每月薪
    資寫為每年薪資190,080元（15840×12＝190080）〉，但聲
    請人未通過保險業務員之資格考試而失去工作，由於聲請人
    當時沒有固定工作，收入不穩定，於第2期不足額繳款後毀
    諾。聲請人有不能清償債務之情事，且為不可歸責於己致履
    行顯有重大困難之事由，又其無擔保或無優先權之債務總額
    未逾1200萬元，復未經法院裁定開始清算程序或宣告破產，
    且聲請人時有還款誠意，爰向本院聲請更生等語。
三、經查：聲請人所主張之上開事實，業據提出財產及收入狀況
    說明書、債權人清冊、財團法人金融聯合徵信中心當事人綜
    合信用報告、95、96年度綜合所得資料及全國財產稅總歸戶
    財產查詢清單、協議書暨無擔保債務還款計畫、勞工保險被
    保險人投保資料表、戶籍謄本、花蓮縣秀林鄉秀林村辦公處
    證明書、薪資明細表、薪資轉帳存摺影本等為證，核閱屬實
    。本件聲請人名下無財產，95年度之年收入為35,544元、96
    年度之年收入為12,935元，足見聲請人於協商當時無固定工
    作與收入，難以維持聲請人之最低生活保障，遑論支付每月
    之協商金額24,879元，而聲請人目前雖受僱於鎮家實業有限
    公司，於新光醫院擔任傳送員，每月薪資為17,280元，顯低
    於每月協商金額，堪認聲請人嗣後雖有固定之工作及收入，
    仍有不能清償債務之情事。此外，本件又查無聲請人有消費
    者債務清理條例第6條第3項、第8條或第46條各款所定駁回
    更生聲請之事由存在，則聲請人聲請更生，應屬有據，並依
    上開規定命司法事務官進行本件更生程序，爰裁定如主文。
四、末按債務人有因浪費、賭博或其他投機行為，致財產顯然減
    少或負擔過重之債務，而生開始清算之原因者，法院應為不
    免責之裁定。但債務人證明經普通債權人全體同意者，不在
    此限，消費者債務清理條例第134條第4款定有明文。查最大
    債權金融機構國泰世華銀行陳報聲請人於92年至94年間之預
    借現金高達25萬元；於92年12月間即以現金卡欲借現金
    105,000元，並多次前往百貨公司消費，其中單日消費即達
    6,590元等情，有國泰世華銀行之陳報狀、歷史消費明細表
    及繳費單附卷可稽（見本院卷第27、47、59-60頁），足見
    聲請人係因逾自己經濟能力之過度消費行為，以致財產顯然
    減少且累積過重之債務，是聲請人日後提出之更生方案未經
    債人會議同意可決，亦未經法院裁定認可者，於開始清算程
    序後，聲請人如未能證明經普通債權人全體同意者，於清算
    程序終止或終結後，本院將為不免責之裁定，聲請人仍不得
    免除其債務，附此敘明。
中    華    民    國    98    年    5    月    12     日
                      臺灣花蓮地方法院民事庭
                          法      官  陳雅敏
上正本證明與原本無異。
本件不得抗告。
本裁定已於98年5月12日下午4時公告。
中    華    民    國    98    年    5    月    12     日
                           法院書記官  蕭惟
備註1：關於更生方案之「認可」，本院必實際依聲請人之收入
       、資產狀況詳細評估，必認為公允始予認可，非依債權
       總額打折認定，請慎提更生方案。
備註2：依消費者債務清理條例第61條、第65條之規定：若債務
       人提出之更生方案未經債權人會議同意可決、亦未經法
       院裁定認可者，應開始「清算程序」。屆時債務人所有
       之全部財產均將「拍賣變價」分配予債權人；且法院得
       依利害關係人之聲請或依職權限制債務人之生活；債務
       人公私法上之資格或權利將受限，不得從事擔任某些職
       務或某些特定業務之從業人員、不得經營某些特定營業
       或為某些特定交易行為、或會喪失某些特定資格；而若
       查明債務人有消費者債務清理條例第133條、第134條各
       款所規定之情事（例如經查明債務人有因浪費、賭博或
       其他投機行為，致財產顯然減少、負擔過重債務；或普
       通債權人之分配額低於債務人聲請前二年可處分所得扣
       除自己及依法應受其扶養者所必要生活費用之數額），
       本院將為「不免責」之裁定，聲請人仍不得免除其債務
       ，附此敘明。


司法院資訊處製作；財團法人民間司法改革基金會備份。
